【裁判字號】    98,易,80
【裁判日期】    980526
【裁判案由】    違反石油管理法等
【裁判全文】
臺灣雲林地方法院刑事判決                98年度易字第80號
公  訴  人  臺灣雲林地方法院檢察署檢察官
被      告  甲○○
上列被告因違反石油管理法等案件，經檢察官提起公訴（97年度
偵字第2840號），被告就被訴事實為有罪之陳述，本院進行簡式
審判程序，判決如下：
    主  文
甲○○犯石油管理法第四十條第三項之非法經營柴油零售業務致
生公共危險罪，處拘役伍拾日，如易科罰金，以新臺幣壹仟元折
算壹日，併科罰金新臺幣陸拾萬元，罰金如易服勞役，以新臺幣
仟元折算壹日，扣案之付款簽收簿壹本、販售單據拾柒張、95
年度帳冊貳拾陸張、96年度帳冊拾張、名片壹盒，均沒收。又犯
石油管理法第四十條第三項之非法設置自用加儲油設施致生公共
危險罪，處有期徒刑肆月，如易科罰金，以新臺幣壹仟元折算壹
日，扣案之簽認單拾壹張、旭祥加油站單據拾張、97年5 月份
請款明細壹張、已報廢油罐車壹輛、塑膠儲油桶共柒個，均沒收
。又共同犯圖利聚眾賭博罪，處有期徒刑肆月，如易科罰金，以
新臺幣壹仟元折算壹日，扣案之傳真機壹部、計算機壹台、錄音
機（含錄音帶壹捲）壹台、三聯複寫估價單壹本，均沒收。有期
徒刑部分，應執行有期徒刑陸月，如易科罰金，以新臺幣壹仟元
折算壹日，扣案之簽認單拾壹張、旭祥加油站單據拾張、97年
5 月份請款明細壹張、已報廢油罐車壹輛、塑膠儲油桶共柒個、
傳真機壹部、計算機壹台、錄音機（含錄音帶壹捲）壹台、三聯
複寫估價單壹本，均沒收。
    事  實  及  理  由
一、本件係經被告甲○○就被訴事實為有罪之陳述，而經本院裁
    定以簡式審判程序審理，則依刑事訴訟法第273 條之2 、同
    法第159 條第2 項之規定，不適用傳聞法則有關限制證據能
    力之相關規定；並得依同法第310 條之2 之準用同法第454
    條之規定製作略式判決書，僅需記載犯罪事實、證據名稱及
    應適用之法條，並得以簡略方式為之，合先敘明。
二、犯罪事實：
    (一)甲○○明知「柴油」係石油製品，其分裝、販賣、儲存或
      處理，均應設有適當之消防及安全防護設施，且經營柴油
      零售業務（起訴書誤載為批發業務）者應設置加油站，並
      應向主管機關申請核准設站，待經主管機關審查合格，並
      報請中央主管機關核發加油站營業許可執照後，始得營業
      。詎甲○○未經主管機關核准，竟基於非法經營柴油零售
      業務之犯意，自民國95年1 月間起至97年3 、4 月間止，
      於客戶下訂單後，即駕駛其所有無任何安全防護設施之車
      牌號碼B9-7410 號自用小貨車，向雲林縣麥寮鄉六輕、彰
      化縣大城鄉附近之加油站買入柴油後，將柴油儲存於塑膠
      儲油桶或鐵桶內，再駕駛上開自用小貨車將柴油載往雲林
      縣麥寮鄉六輕、彰化縣大城鄉附近，以每公升新臺幣（下
      同）22元至26元之價格販售予不特定人，賺取每公升差價
      約1.5 元牟利，而違反經營柴油零售業務者，應依法申請
      核准設置加油站，取得許可執照後始得營業之規定，非法
      經營柴油零售業務，並致生公共危險。嗣經警於97年5 月
      29日上午11時許，持搜索票前往其位於雲林縣臺西鄉蚊港
      村三姓41之3 號（搜索扣押筆錄誤載為三姓39號）住處搜
      索而查獲，並扣得其所有供販售柴油所用之付款簽收簿1
      本、販售單據17張（扣押物品清單誤載為14張）、95年度
      帳冊26張、96年度帳冊10張、名片1 盒等物。
    (二)甲○○本身從事貨物運輸業，明知未經主管機關核准，不
      得設置自用加儲油設備，且儲存設備應有適當之消防及安
      全防護設施。詎甲○○因見油價上漲，為節省成本，竟未
      經主管機關核准，於97年5 月初，在雲林縣臺西鄉蚊港村
      三姓13號電桿旁之土地上，設置其所有用以存放柴油之已
      報廢油罐車1 輛、塑膠儲油桶共6 個（容量5,000 公升、
      3,000 公升、500 公升、200 公升儲油桶各1 個、2,000
      公升儲油桶2 個），再自97年（起訴書誤載為95年）5 月
      3 日起至同年5 月20日止，駕駛車牌號碼B9-7410 號自用
      小貨車搭載其所有之2,000 公升塑膠儲油桶1 個，以每公
      升約26元至27.5元之價格，向址設雲林縣斗六市○○路○
      段268 號之旭祥加油站買入柴油後，將所購入之柴油儲存
      於無任何安全設施之報廢油罐車及塑膠儲油桶內（所陸續
      購入之柴油數量總計約46,631公升），而私設自用加儲油
      設施，且因該報廢油罐車及塑膠儲油桶所承裝之柴油，可
      燃性與揮發性高，甲○○並未作任何安全維護設施及消防
      設備，顯然危及附近人車之安全，而致生公共危險。嗣經
      警於97年5 月29日中午12時10分許，持搜索票前往其上址
      儲油地點搜索而查獲，並扣得97年5 月份請款明細1 張及
      上開已報廢之油罐車1 輛、塑膠儲油桶共6 個（已有部分
      柴油使用耗盡，查獲時油罐車及塑膠儲油桶內之柴油實際
      數量為26,380公升），另經甲○○亦自行提出其購買上開
      柴油之簽認單11張及旭祥加油站單據13張。
    (三)甲○○與姓名年籍不詳綽號「大目仔」之成年男子共同基
      於意圖營利，基於供給賭博場所、聚眾賭博及與不特定賭
      客賭博財物之犯意聯絡，自97年5 月中旬某日起至同年5
      月29日止，由「大目仔」擔任組頭，甲○○則為其下游「
      柱仔腳」，並在甲○○雲林縣臺西鄉蚊港村三姓41之3 號
      之住處（起訴書誤載為39號），設置傳真機、錄音機等物
      品，提供作為公眾得出入簽賭之場所，聚集不特定之賭客
      在上開處所簽賭香港「六合彩」，或以電話供不特定賭客
      打電話、傳真下注簽賭，以俗稱「2 星」、「3 星」、「
      4 星」之方式下注，其賭博方式為：每注賭金約85元，於
      每週二、四、六核對香港「六合彩」開獎號碼決定輸贏，
      賭客如對中「2 星（1 組對中2 個號碼）」可得5,700 元
      ，對中「3 星（1 組對中3 個號碼）」可得57,000元，對
      中「4 星（1 組對中4 個號碼）」，每注可贏得700,000
      元，如未對中，簽賭金則歸組頭「大目仔」所有，甲○○
      於接受賭客賭注後，再向上游組頭「大目仔」告知投注號
      碼，並向「大目仔」抽取每注約10元左右之佣金，以此方
      式共同經營「六合彩」賭博。嗣於97年5 月29日上午11時
      許，為警持搜索票前往其上開住處搜索而查獲，並扣得甲
      ○○所有供簽賭「六合彩」所用之傳真機1 部、計算機1
      台、錄音機（含錄音帶1 捲）1 台、三聯複寫估價單1 本
      等物。
三、前項犯罪事實，有下列證據可資為佐：
    (一)犯罪事實(一)部分：
      1.被告於警詢及偵審中之自白。
      2.車籍查詢－基本資料詳細畫面1 紙（警卷第19頁）。
      3.車牌號碼B9-7410 號自用小貨車照片2 張（警卷第25頁
        ）。
      4.證人即當時前往查獲之警員丙○○於本院審理時之證言
        （本院卷第63頁至65頁反面）。
      5.扣案之付款簽收簿1 本、販售單據17張（單據上記載單
        價價格為22元至23.8元）、95年度帳冊26張、96年度帳
        冊10張、名片1 盒。
      6.柴油之燃點低、揮發性高，稍有不慎，即有發生爆燃之
        危險，故加油站設置管理規則即要求凡設置加油站者，
        須有地下儲油槽為基本設備，其目的無非係藉厚實之地
        下土層隔絕助燃作用，以避免發生爆燃之危險，而審核
        加油站之用地及設置條件、設備等始准營業亦屬必要。
        本件被告未申請許可設立加油站，將裝載柴油之塑膠儲
        油桶、鐵桶放置在其所使用之自用小貨車上，再駕駛該
        貨車行駛前往雲林縣麥寮鄉六輕、彰化縣大城鄉等不特
        定地點銷售柴油，復觀被告用以載油之自用小貨車，並
        無相當之阻絕助燃物設備，被告亦未作何安全防護設施
        ，則被告駕駛該自用小貨車四處移動以銷售柴油，猶如
        一不定時炸彈，一旦不慎發生火警引爆油桶，不僅致生
        道路交通往來之公共安全，亦可能波及被告上開車輛停
        放地點鄰近之人車、住宅，顯已致生公共危險。
    (二)犯罪事實(二)部分：
      1.被告於警詢及偵審中之自白。
      2.臺灣中油股份有限公司煉製研究所燃料檢測實驗室檢驗
        報告1 份（偵卷第17至19頁）。
      3.簽認單11張、旭祥加油站單據13張（偵卷第31至38頁）
        。
      4.儲油地點現場照片23張（警卷第26至37頁）。
      5.被告出具之保管單（本院卷第29頁）。
      6.雲林縣政府98年4 月1 日府建用字第0980301080號函文
        及附件（本院卷第38至48頁）。
      7.雲林縣警察局臺西分局98年4 月15日函文及附件現場圖
        、照片（本院卷第49至54頁）。
      8.證人丙○○於本院審理時之證言（本院卷第63頁至65頁
        反面）。
      9.扣案之97年5月份請款明細1張。
      10.被告所私設之儲油槽，其位置在雲林縣臺西鄉蚊港村三
        姓13號電桿附近，其東側7 公尺處有聖安汽車修配廠、
        西側125 公尺處為三姓寮85號民宅、北側約210 公尺處
        為三姓寮106 之1 號民宅、南側過產業道路約51公尺處
        為許淵智住宅，被告私設自用儲油設備之地點與修配廠
        距離甚近，亦接近附近民宅，而被告所購入儲存之柴油
        數量龐大，為警查獲時油罐車及塑膠儲油桶內之柴油實
        際數量即已高達26,380公升，此有雲林縣政府及雲林縣
        警察局臺西分局上開函文及附件在卷可稽，再柴油燃點
        低、揮發性高，稍有不慎，易有發生爆燃之危險，被告
        將儲油設備私設於汽車修配廠、民宅附近，無阻絕助燃
        物之設備，且未作任何安全維護設施，一旦不慎發生火
        警引爆，鄰近之人車、住宅等均恐難倖免，已致生公共
        危險。
    (三)犯罪事實(三)部分：
      1.被告於警詢及偵審中之自白。
      2.現場照片8 張（警卷第21至24頁）。
      3.證人丙○○於本院審理時之證言（本院卷第63頁至65頁
        反面）。
      4.扣案之傳真機1 部、計算機1 台、錄音機（含錄音帶1
        捲）1 台、三聯複寫估價單1 本。
四、論罪科刑部分：
    (一)核被告甲○○犯罪事實(一)所為，係違反石油管理法第17條
      第1 項、第2 項之規定，有同法第40條第1 項第2 款之情
      形而致生公共危險（起訴書記載違反同法第16條第2 項未
      經登記而經營柴油批發業務，業經公訴檢察官更正為違反
      同法第17條第2 項，見本院卷第15頁），應依同法第40條
      第3 項之規定處斷；犯罪事實(二)所為，係違反石油管理法
      第18第1 項規定，有同法第40條第1 項第3 款之情形而致
      生公共危險，亦應依同法第40條第3 項之規定處罰；犯罪
      事實欄(三)所為，係犯刑法第266 條第1 項前段之賭博罪、
      同法第268 條前段之圖利供給賭場罪及同條後段之圖利聚
      眾賭博罪。起訴書犯罪事實已記載被告提供賭博場所，且
      聚集不特定賭客下注簽賭，而被告又有抽頭牟利，顯見其
      有營利之意圖，所為亦構成刑法第268 條之圖利供給賭場
      及聚眾賭博罪，公訴意旨認被告僅成立刑法第266 條第1
      項前段之賭博罪，尚有未洽，附此敘明。
    (二)被告就上開犯罪事實(三)部分，與綽號「大目仔」之成年男
      子有犯意聯絡及行為分擔，為共同正犯。
    (三)犯罪事實(一)部分，被告自95年1 月間起至97年3 、4 月間
      止，雖有多次銷售柴油之犯行，然從事柴油零售業務行為
      ，本即含有繼續反覆實施同一種類行為之性質，應包括於
      一個經營銷售柴油業務之範疇，應論以一罪。
    (四)犯罪事實(三)部分，被告於每期六合彩開獎前之多次供給賭
      博場所，聚集多數人同時或分次簽賭，而與賭徒對賭，均
      係基於一個賭博犯意之決定，達成其同一犯罪之各個舉動
      ，均應屬法律概念之一接續行為。又被告自97年5 月中旬
      某日起至同年5 月29日止，供給賭博場所、聚眾賭博及與
      賭客對賭之行為雖有多次，惟被告主觀上係意圖營利，且
      香港「六合彩」每期之開獎，具有反覆、延續性之特徵，
      被告之行為態樣本即具有預定數個同種類之行為反覆實行
      之性質，於刑法評價上，均應認係屬集合犯，為包括一罪
      ，各應僅成立1 罪。再被告係以1 行為同時觸犯上開3 罪
      名，為想像競合犯，應依刑法第55條之規定，從一較重之
      圖利聚眾賭博罪處斷。
    (五)被告所犯上開3 罪，犯意各別，應分論併罰。
    (六)爰審酌被告未經許可經營柴油零售業務，經營期間長達2
      年有餘，且見油價上漲，為節省成本，復非法設置自用儲
      油設施，所為有害於能源之健全管理，並均致生公共危險
      ，又自97年5 月中旬某日起至同年5 月29日止，參與經營
      「六合彩」，提供賭博場所、聚眾賭博，自己亦與賭客對
      賭，敗壞社會善良風俗，惟犯罪期間不長，暨其各次犯罪
      之動機、目的、手段、所得之利益，及其犯後尚知坦承犯
      行、教育程度為高職畢業等一切情狀，分別量處如主文所
      示之刑，所宣告之有期徒刑及拘役，均諭知易科罰金之折
      算標準，就其所犯石油管理法第四十條第三項之非法經營
      柴油零售業務致生公共危險罪部分，另諭知罰金部分易服
      勞役之折算標準；有期徒刑部分，並定其應執行之刑及諭
      知易科罰金之折算標準。
    (七)扣案之付款簽收簿1 本、販售單據17張、95年度帳冊26張
      、96年度帳冊10張、名片1 盒，均係被告所有非法販售柴
      油所用即供犯罪事實(一)所用之物；被告所自行提出之簽認
      單11張、旭祥加油站單據13張，及扣案之97年5 月份請款
      明細1 張、已報廢油罐車1 輛、塑膠儲油桶6 個、車牌號
      碼B9-7410 號自用小貨車上所放置之塑膠儲油桶1 個，均
      係被告所有供私設儲油設備即犯罪事實(二)所用之物；傳真
      機1 部、計算機1 台、錄音機（含錄音帶1 捲）1 台、三
      聯複寫估價單1 本，均為被告所有供其經營「六合彩」即
      犯罪事實(三)所用之物，業據被告供明在卷（警卷第3 頁、
      本院卷第67頁、第68頁、第69頁），均應依刑法第38條第
      1 項第2 款之規定，分別在其所犯各罪名項下宣告沒收。
      至車牌號碼B9-7410 號之自用小貨車1 部，被告否認為其
      所有，且卷附車籍查詢－基本資料詳細畫面亦顯示該車車
      主為許丁綿華（警卷第19頁），難認屬於被告所有供本案
      犯罪所用之物，爰不予宣告沒收；至油罐車及塑膠儲油桶
      內所扣得之柴油共26,380公升，已經由雲林縣政府出售予
      台塑石油股份有限公司，亦不予宣告沒收。
據上論斷，應依刑事訴訟法第273 條之1 第1 項、第299 條第1
項前段，石油管理法第40條第1 項第2 款、第3 款、第3 項，刑
法第11條前段、第28條、第266 條第1 項、第268 條、第55條、
第41條第1 項前段、第42條第3 項、第51條第5 款、第38條第1
項第2 款，刑法施行法第1 條之1 第1 項、第2 項前段，判決如
主文。
本案經檢察官乙○○到庭執行職務。
中    華    民    國    98    年    5     月    26    日
                  刑事第四庭    法  官  王  素  珍
以上正本證明與原本無異。
如不服本判決應於收受判決後10日內向本院提出上訴書狀，並應
敘述具體理由；其未敘述上訴理由者，應於上訴期間屆滿後20日
內向本院補提理由書（均須按他造當事人之人數附繕本）。「切
勿逕送上級法院」。
                                 書記官  吳  伊  婷
中    華    民    國   980    年    5     月    26    日
附錄本案論罪科刑法條：
石油管理法第40條
有下列各款情事之一者，處新台幣 1 百萬元以上 5 百萬元以下
罰鍰：
一、違反第16條第2 項規定，未經登記而經營汽、柴油批發業務
    。
二、違反第17條第1 項或第2 項規定，經營汽、柴油或供車輛使
    用之液化石油氣零售業務。
三、違反第18條第1 項規定，未經申請核准而設置自用加儲油(
    氣)設施 。
四、違反第33條第1 項規定，未經申請核准而設置儲油設備。
前項供銷售或自用之石油製品及所使用之加儲油 (氣) 設施器具
。
有第1 項各款情形之一而致生公共危險者，處2 年以下有期徒刑
、拘役或科或併科新台幣60萬元以上3 百萬元以下罰金。
法人犯前項之罪者，除處罰其行為負責人外，對該法人亦科以前
項之罰金。
中華民國刑法第266條第1項
（普通賭博罪與沒收物）
在公共場所或公眾得出入之場所賭博財物者，處1 千元以下罰金
。但以供人暫時娛樂之物為賭者，不在此限。
當場賭博之器具與在賭檯或兌換籌碼處之財物，不問屬於犯人與
否，沒收之。
中華民國刑法第268條
（圖利供給賭場或聚眾賭博罪）
意圖營利，供給賭博場所或聚眾賭博者，處3 年以下有期徒刑，
得併科3 千元以下罰金。


司法院資訊處製作；財團法人民間司法改革基金會備份。
